【裁判字號】    99,交聲,651
【裁判日期】    990628
【裁判案由】    聲明異議
【裁判全文】
臺灣彰化地方法院交通事件裁定         99年度交聲字第651號
移送機關    交通部公路總局臺中區監理所彰化監理站
異議人即
受處分人    甲○
上列異議人即受處分人因違反道路交通管理處罰條例案件，對於
交通部公路總局臺中區監理所彰化監理站民國99年5 月28日所為
之處分（彰監四字第裁64-IA0000000號裁決書），聲明異議，本
院裁定如下：
    主  文
原處分撤銷，發回交通部公路總局臺中區監理所彰化監理站。
    理  由
一、原處分意旨略以：本案因異議人即受處分人（下稱受處分人
    ）駕駛車牌號碼8482-XZ 號自用小客車，於民國99年1 月1
    日上午6 時29分許，在彰化縣花壇鄉臺一線、中庄福安宮前
    ，駕車行經有燈光號誌管制之交岔路口闖紅燈之違規，爰依
    道路交通管理處罰條例第53條第1 項及第63條第1 項規定，
    處受處分人罰鍰新臺幣（下同）4,000 元，並記違規點數3
    點等語。
二、聲明異議意旨略以：受處分人於99年1 月23日出國，於99年
    3 月16日回國至今，從未接獲交通違規罰單，於99年6 月2
    日卻突然收到本件裁決書，懇請查明真相，為此聲明異議云
    云。
三、按汽車駕駛人，行經有燈光號誌管制之交岔路口闖紅燈者，
    處新臺幣1800元以上5400元以下罰鍰。又汽車駕駛人有第53
    條規定之情形者，除依原條款處罰鍰外，並予記違規點數3
    點，道路交通管理處罰條例第53條第1 項、第63條第1 項第
    3 款分別定有明文。
四、次按行為人有違反道路交通管理處罰條例之情形者，應填製
    舉發違反道路交通管理事件通知單，並於被通知人欄予以勾
    記，逕行舉發者，應按已查明之資料填註車牌號碼、車輛種
    類、車主姓名或地址，並於通知單上方空白處加註逕行舉發
    之文字後，由舉發機關送達被通知人，違反道路交通管理事
    件統一裁罰基準及處理細則第11條第1 項第4 款定有明文。
    又同細則第44條第1 項另規定，違反道路交通管理事件行為
    人，未依規定自動繳納罰鍰，或未依規定到案聽候裁決，處
    罰機關應依基準表於舉發違反道路交通管理事件通知單送達
    且逾越應到案期限60日之3 個月內，逕行裁決之。是以，處
    罰機關依該處理細則附件之統一裁罰基準表對行為人逕行裁
    決，應以舉發通知單業經合法送達予行為人，且行為人無正
    當理由未依該舉發通知單上所載應到案日期繳納罰鍰或到案
    聽候裁決時，方有適用。倘若舉發通知單未經合法送達予行
    為人，或舉發通知單雖已合法送達予行為人，但送達日期已
    逾舉發通知單所載之應到案日期，行為人即無從遵期自動繳
    納罰鍰或到案聽候裁決，處罰機關自不得逕依違反道路交通
    管理事件統一裁罰基準及處理細則第44條第1 項規定而為裁
    決。又按「處理違反道路交通管理事件，有關文書送達之程
    序，依行政程序法之規定」、「送達，於應受送達人之住居
    所、事務所或營業所為之」、「於應送達處所不獲會晤應受
    送達人時，得將文書付與有辨別事理能力之同居人、受雇人
    或應送達處所之接收郵件人員」，「送達，不能依前2 條規
    定為之者，得將文書寄存送達地之地方自治或警察機關，並
    作送達通知書2 份，1 份黏貼於應受送達人住居所、事務所
    、營業所或其就業處所門首，另1 份交由鄰居轉交或置於該
    送達處所信箱或其他適當位置，以為送達。前項情形，由郵
    政機關為送達者，得將文書寄存於送達地之郵政機關。寄存
    機關自收受寄存文書之日起，應保存3 個月」，違反道路交
    通管理事件統一裁罰基準及處理細則第5 條、行政程序法第
    72 條 第1 項前段、第73條第1 項、第74條分別定有明文。
    而民事訴訟文書之寄存送達，依92年2 月7 日修正公布、同
    年9 月1 日施行之民事訴訟法第138 條第2 項規定，自寄存
    之日起，經10日發生效力，此係因應受送達人未必能即時領
    取訴訟文書而知悉其內容，故特設此規定以保障其權益，行
    政程序法雖未如前述民事訴訟法增設第138 條第2 項規定，
    但基於保障應受送達人權益之同一理由，解釋上應認為有上
    開規定之類推適用，而不能一如往昔，仍解為將文書寄存時
    ，自生送達之效力（最高法院93年臺抗字第649 號民事裁定
    意旨參照）。且按寄存送達發生效力所應經10日期間，應自
    寄存日之翌日起算（最高法院94年度第1 次庭長、法官會議
    決議意旨參照）。
五、經查：
  (一)本件受處分人駕駛車牌號碼8482-XZ 號自用小客車，於99年
    1 月1 日上午6 時29分許，在彰化縣花壇鄉臺一線、中庄福
    安宮前，因駕車行經有燈光號誌管制之交岔路口闖紅燈之違
    規，經彰化縣警察局交通隊依採證照片逕行舉發乙節，有違
    規照片2 幀、彰化縣警察局舉發違反道路交通事件通知書（
    下簡稱舉違規發通知單）及裁決書各1 紙在卷可憑，是本件
    違規事實，堪以認定。
  (二)又本件舉發違規通知單係彰化縣警察局交通隊委由郵政機關
    向受處分人之戶籍地即彰化縣溪州鄉○○村○○路○ 段200
    巷66號為送達，但因無人領取，已辦理寄存送達，並於99年
    2 月26日寄存彰化溪州郵局乙節，有彰化縣警察局交通隊送
    達證書1 紙在卷可稽，則本件舉發違規通知單已於99年3 月
    8 日凌晨零時許生合法寄存送達之效力，亦堪認定。至於受
    處分人雖陳稱其於99年1 月23日出國，至99年3 月16日始回
    國，並未收到舉發違規通知單等語，然其出國前、後均設籍
    在上址即彰化縣溪州鄉○○村○○路○ 段200 巷66號，並實
    際住居該址，且其自99年3 月16日回國後，均未再出國等情
    ，有受處分人所製作記載有住所地址之聲明異議狀1 份、信
    封1 個及本院依職權查詢之戶役政系統個別基本資料查詢結
    果、入出境資訊連結作業入出境查詢結果瀏覽各1 紙附卷可
    稽，則受處分人以彰化縣溪州鄉○○村○○路○ 段200 巷66
    號為住所之意思，顯然未因其短暫出境而改變，是彰化縣警
    察局交通隊委由郵政機關向受處分人之上揭戶籍地為送達而
    經寄存送達，自屬合法，受處分人此部分之辯解尚不影響本
    件寄存送達之效力。
  (三)惟本件係依採證照片逕行舉發案件，受處分人並非當場接獲
    舉發違規通知單，其若欲於期限內自行繳納罰鍰，必須於接
    獲舉發違規通知單後，始可能依上載應到案日期於期限內內
    繳納之。然細核本件舉發違規通知單上所載「應到案日期」
    為99年2 月17日前，不但早於本件舉發違規通知單之寄存日
    （99年2 月26日）即寄存送達生效日（99年3 月8 日），亦
    早於交付郵政機關之郵寄日期（99年2 月21日），有本件舉
    發違規通知單及彰化縣警察局交通隊送達證書影本各1 紙在
    卷可按，則本件舉發違規通知單雖已於99年3 月8 日合法送
    達於受處分人，但受處分人縱於接獲舉發違規通知單後即刻
    前往原處分機關繳納，於客觀上顯然不能於「應到案日期」
    前自行到案繳納最低額罰鍰，明顯影響受處分人權益。
六、從而，原舉單機關將本件舉發違規通知單寄存送達予受處分
    人時，既已逾應到案日期，致受處分人無法於期限內自行繳
    納最低額罰鍰或到案聽候裁決，該舉發違規通知單所載應到
    案日期即有重大明顯之瑕疵，原處分機關對受處分人仍依違
    反道路交通管理事件統一裁罰基準及處理細則第44條第1 項
    規定逕行裁決，自非妥適。本件受處分人據以異議之理由雖
    非有據，但原處分既有上揭瑕疵，自應予撤銷，並發回原處
    分機關，另為適法之處理。
據上論斷，應依道路交通管理處罰條例第87條第2 項，道路交通
案件處理辦法第20條前段，裁定如主文。
中    華    民    國    99    年    6     月    28    日
                  交通法庭    法  官  吳永梁
以上正本證明與原本無異。
如不服本裁定，應於裁定送達後五日內向本院提出抗告狀(須附
抗告狀繕本 )。
中    華    民    國    99    年    6     月    28    日
                              書記官  許原嘉

司法院資訊處製作；財團法人民間司法改革基金會備份。
